臺灣桃園地方法院刑事判決　　　　　　 100年度訴緝字第42號
公　訴　人　臺灣桃園地方法院檢察署檢察官
被　　　告　譚永偉
上列被告因偽造文書等案件，經檢察官提起公訴（95年度偵字第
6489號），本院判決如下：
    主      文
譚永偉連續犯業務侵占罪，累犯，處有期徒刑拾月。又連續犯行
使變造私文書罪，累犯，處有期徒刑壹年。應執行有期徒刑壹年
捌月。
    事      實
一、譚永偉曾於民國91年間，因違反動產擔保交易法案件，經臺
    灣士林法院以92年度簡字第326 號判決判處有期徒刑4 月確
    定，並於92年12月12日易科罰金執行完畢。其猶不知悔改，
    自94年12月27日起，受雇於慧智公寓大廈管理維護有限公司
    （下稱慧智公司）指派至桃園縣桃園市○○街之龍鳳天地社
    區（下稱龍鳳社區）擔任總幹事，平日負責社區相關行政事
    宜、保管零用金及收取管理費等事務，為從事業務之人，竟
    未記取教訓，而基於易持有為不法所有之業務侵占概括犯意
    ，分別於95年2 月7 日、同年月22日，向龍鳳社區之住戶徐
    華、鄧華明及陳佳瑄收取新臺幣（下同）各2515元、1932元
    、1932元之管理費後，未將款項匯整後存入龍鳳社區在聯邦
    商業銀行桃鶯分行（下稱聯邦銀行）帳號000000000000號帳
    戶內，而將上開管理費侵占入己；譚永偉復承前犯意，並另
    基於行使變造私文書、意圖為自己不法所有之詐欺之概括犯
    意，於95年2 月7 日上午11時30分許，至桃園縣桃園市○○
    路之聯邦銀行內，原應提領13500 元用以支付龍鳳社區電梯
    鏡面安裝費用，乃譚永偉在已蓋有龍鳳社區管理管理委員會
    主任委員李育宗、監察委員林乾隆、財務委員蔡意雅印章之
    金額為「壹萬參仟伍佰元」之提款單私文書上之金額欄前空
    白處，加填「壹拾」2 字，將之變造而為113500元之提款單
    後，持以向聯邦銀行不知情之承辦人員行使，使承辦人員誤
    譚永偉對於提領之除13500 元以外金額仍具正當權利，而陷
    於錯誤，如數交付龍鳳社區帳戶內存款113500元，足以生損
    害於龍鳳社區全體住戶及聯邦銀行對存款業務管理之正確性
    ，譚永偉得款後除於翌日（2 月8 日）將其中之13500 元用
    以支付龍鳳社區電梯鏡面設置費外，其餘10萬元則侵吞供己
    花用；譚永偉食髓知味，於同年月20日上午9 時50分許，至
    上開銀行，以同上手法將已蓋妥印章之金額為「壹萬肆仟參
    佰貳拾壹元」之原應用以支付社區電費之提款單私文書上之
    金額欄前空白處，加填「捌拾」2 字，將之變造而為814321
    元之提款單後，持以向聯邦銀行不知情之承辦人員行使，使
    承辦人員誤譚永偉對於提領之除14321 元以外金額仍具正當
    權利，復陷於錯誤，而如數交付龍鳳社區帳戶內存款814321
    元，譚永偉得款後全數侵吞入已，足以生損害於龍鳳社區全
    體住戶及聯邦銀行對存款業務管理之正確性，譚永偉並自同
    年2 月23日即無故離職逃逸，計侵吞龍鳳社區款項920700元
    （2515+1932+1932 +100000+814321= 920700 ）。嗣因龍鳳
    社區發現譚永偉未上班，向慧智公司反應，慧智公司派員至
    譚永偉桃園縣桃園市○○○路住處查看，發現已搬遷一空，
    即向該住處管理員調閱監視器錄影畫面，並報警循線於95年
    2 月27日下午5 時許，在桃園市○○路547 號9 樓譚永偉新
    住處查獲，並扣得龍鳳社區之相關單據及報表（業經發還龍
    鳳社區）、譚永偉前揭侵吞所剩之部分款項25萬元。
二、案經桃園縣政府警察局桃園分局移送臺灣桃園地方法院檢察
    署檢察官偵查起訴。
    理      由
一、程序部分：
（一）被告譚永偉辯稱警員至其桃園市○○路547 號9 樓搜索時
      無搜索票，所為之搜索扣押程序不合法等語。經查：
   1、按司法警察官或司法警察逮捕被告、犯罪嫌疑人或執行拘
      提、羈押時，雖無搜索票，得逕行搜索其身體、隨身攜帶
      之物件、所使用之交通工具及其立即可觸及之處所。又有
      下列情形之一者，檢察官、檢察事務官、司法警察官或司
      法警察，雖無搜索票，得逕行搜索住宅或其他處所：一、
      因逮捕被告、犯罪嫌疑人或執行拘提、羈押，有事實足認
      被告或犯罪嫌疑人確實在內者。二、因追躡現行犯或逮捕
      脫逃人，有事實足認現行犯或脫逃人確實在內者。三、有
      明顯事實足信為有人在內犯罪而情形急迫者。刑事訴訟法
      第130 條、第131 條第1 項分別定有明文。查證人即參與
      本案搜索之警員周明琨證稱：本件是慧智公司的馮慧智查
      悉被告搬至桃園市○○路547 號9 樓之住址，於95年2 月
      27日下午到隊上報案，我們製作完報案筆錄後，約下午5
      時到達被告上開住處，在該住處大樓的警衛室遇到被告，
      我們要求被告提示證件，並要求被告是否可以將身上的錢
      給我們看，被告在警衛室把身上攜帶的1700元拿出來，我
      們認為這可能是贓款，並且如果沒有逕行搜索的話證物會
      流失，會被被告湮滅，便依刑事訴訟法第130 條、第131
      條規定，先行扣押被告身上的贓款1700元，並要求被告帶
      我們去9 樓他的住處，被告讓我們進屋後，質疑我們是否
      持有搜索票，員警有告知被告刑事訴訟法相關規定後，被
      告就沒再爭執等語（見本院訴緝字卷第99至101 頁）。從
      上情可知警員係在案發後經慧智公司負責人馮慧智報案，
      始與馮慧智一同前往被告上開住處查訪，是被告並非犯罪
      實施中或實施後即時發覺之現行犯，警員亦非執行拘提或
      羈押處分而前往，與刑事訴訟法第130 條附帶搜索之要件
      已有不符，又警員係在被告住處樓下警衛室遇見被告，並
      在被告位於9 樓之住處，縱認警員依法得逕行搜索其身體
      、隨身攜帶之物件、所使用之交通工具及其立即可觸及之
      處所，亦難認「可觸及之處所」可自樓下警衛室擴至被告
      位在該處9 樓之住處，是本件搜索亦不符刑事訴訟法第13
      0 條附帶搜索之要件。再者，本件並非係警員前往逮捕被
      告或執行拘提、羈押，被告亦非係遭追躡之現行犯或脫逃
      人，依證人周明琨前開證述也未見被告住處內有明顯事實
      足信為有人在內犯罪而情形急迫者，凡此皆不符刑事訴訟
      第131 條第1 項之逕行搜索事由，且縱認有相當理由認為
      情況急迫非迅速搜索，24小時內證據有湮滅或隱匿之虞，
      而得逕行搜索者，依該條第2 項、第3 項規定，亦應層報
      至檢察長，並於執行後3 日內報告該管檢察署檢察官及法
      院，惟本件搜索未見有相關法定程序之實施，是以本件搜
      索亦不符刑事訴訟法第131 條逕行搜索之要件。
   2、惟按除法律另有規定外，實施刑事訴訟程序之公務員因違
      背法定程序取得之證據，其有無證據能力之認定，應審酌
      人權保障及公共利益之均衡維護，此為刑事訴訟法第158
      條之4 所明定。該條立法理由以刑事訴訟，係以確定國家
      具體之刑罰權為目的，為保全證據並確保刑罰之執行，於
      訴訟程序之進行，固有許實施強制處分之必要，惟強制處
      分之搜索、扣押，足以侵害個人之隱私權及財產權，若為
      達訴追之目的而漫無限制，許其不擇手段為之，於人權之
      保障，自有未周，故基於維持正當法律程序、司法純潔性
      及抑止違法偵查之原則，實施刑事訴訟程序之公務員不得
      任意違背法定程序實施搜索、扣押；至於違法搜索扣押所
      取得之證據，若不分情節，一概以程序違法為由，否定其
      證據能力，從究明事實真相之角度而言，難謂適當，且若
      僅因程序上之瑕疵，致使許多與事實相符之證據，無例外
      地被排除而不用，例如案情重大，然違背法定程序之情節
      輕微，若遽捨棄該證據不用，被告可能逍遙法外，此與國
      民感情相悖，難為社會接受，自有害於審判之公平正義，
      因此，對於違法搜索所取得之證據，為兼顧程序正義及發
      現實體真實，應由法院於個案審理中，就個人基本人權之
      保障及社會安全之維護，依比例原則及法益權衡原則，予
      以客觀之判斷，亦有最高法院93年度臺上字第664 號判例
      可資參照。查本件桃園縣政府警察局桃園分局於95年2 月
      27日下午5 時5 分至45分在被告上開住處所為之搜索，雖
      不符前開附帶搜索、逕行搜索、或被告有自願性同意搜索
      規定之情況，而違背法定程序，惟依證人即警員周明琨證
      述在被告身上扣得1700元時，認係被告侵占之贓款，且彼
      時因龍鳳社區所屬之相關憑證單據及報表均遭被告帶走，
      故報案時認被告亦觸犯竊盜罪，故進而宣讀被告權利後，
      而依法附帶搜索及逕行搜索等語觀之，警員所憑以搜索之
      依據縱係有誤，惟警員並非毫無緣由即漫無限制搜索，應
      認其違背法定程序之程度尚低，且警員認在被告身上扣得
      贓款後，其他詐欺或侵占所得之贓款可能有遭被告湮滅之
      虞，而至被告住處內搜索，是警員實施搜索扣押時主觀上
      顯然認其等係依法為之，又被告侵吞之款項約90餘萬元，
      而在其住處查扣25萬元贓款，顯然被告確實有處分其所侵
      吞之款項，且在被告住處復扣得龍鳳社區所屬之大量文件
      及報表等物，則證人即警員周明琨證述怕沒有逕行搜索的
      話證物會流失等語，當係可信，且警員意圖在求得迅速搜
      索，難認主觀上有何欲侵犯被告權利不法意圖，是應認其
      等違背法定程序時之狀況、侵害被告權益之程度均非重大
      ，且依警員違法搜索所蒐集之龍鳳社區所有各類單據、報
      表及現款25萬元等為非供述性證據，並未改變證物之型態
      而影響上開扣案物之可信性，且警員於執行搜索時，亦無
      過當之行為或故意違反上開搜索規定之情況等節觀之，揆
      諸前揭法條規定及最高法院之判決要旨，本院認上開扣案
      物確可採為證據，而有證據能力。
（二）其餘經本院加以審酌之下列所引用各項證據方法之證據能
      力，業經檢察官、被告於準備程序均不爭執其證據能力並
      同意作為證據（見本院訴緝字卷第53、63頁），且於言詞
      辯論終結前未聲明異議，本院審酌該等書面陳述作成之情
      況，核無違法取證或其他瑕疵，且與待證事實具有關聯性
      ，認為以之作為證據為適當，依刑事訴訟法第159 條之5
      規定，得採為證據。
二、訊據被告就其分別有於95年2 月7 日、2 月22日收受住戶所
    繳納之2515元、1932元及1932元之管理費，及有於95年2 月
    7 日、2 月20日分別在原各為13500 元及14321 元之提款單
    上加填「壹拾」、「捌拾」2 字而變造成各為113500元、71
    4321元之提款單後至聯邦銀行領取款項等節，均不爭執，惟
    辯稱：那三筆向住戶收的管理費，應該是作業上疏失，所以
    沒有存進銀行，這筆錢應該還在抽屜，至於我在提款單上加
    填數字，是受龍鳳社區管理委員會的主任委員李育宗指示，
    他說他有需求，我說不用說明理由，只要說錢如何出來，李
    育宗教我在提款單的金額前面再加數字，我將2 次領出來的
    錢扣到原應繳的錢後，將整數交給李育宗云云。
三、本院認定犯罪事實所依據之證據及理由：
（一）證人即被告受雇之慧智公司負責人馮慧智於警詢、偵查時
      證述：被告於94年12月底到職，我們派他到龍鳳社區擔任
      總幹事，負責社區相關行政事宜、保管零用金及收取管理
      費，並將收取到的管理費存入龍鳳社區在聯邦銀行的帳戶
      ，被告在95年2 月7 日及2 月20日，各以社區之名義向銀
      行領了現金93萬元許後，侵吞了其中的814321元及10萬元
      ，並侵占向住戶收取的3 筆管理費2515、1932、1932元，
      公司幹部向我報告被告無故未到社區服務，我們便到該社
      區清查，發現有關該社區的收支憑證及相關文件都不見，
      到聯邦銀行調閱龍鳳社區之財務資料，才發現被告盜領款
      項，被告共侵占龍鳳社區公款920700元，因為被告是慧智
      公司雇員，慧智公司已將上開金額賠償龍鳳社區等語（見
      偵查卷第18至24、67頁）。
（二）證人即龍鳳社區管理委員會主任委員李育宗於警詢時證述
      ：被告係慧智公司於94年12月27日派來龍鳳社區擔任總幹
      事工作，協助處理社區公共事務，襄助主任委員處理一般
      行政工作、催收管理費、繳交社區應繳費用及處理存提款
      等，平日社區財務文件係由總幹事保管，當時我是主任委
      員，95年2 月22日月底，我依循往例向被告要求查看社區
      存摺，被告推稱放在家中未帶，隔日便稱生病住院無法前
      來上班，之後都沒來上班，慧智公司清查後才知道被告去
      銀行盜領龍鳳社區的錢，被告是在提款單上金額欄前面故
      意留下些許空格，再偽填提款數目去提款，我並沒有授權
      被告提領2 筆共計927821元的款項，社區委員會成立至今
      亦無需動用過鉅款等語（見偵查卷第13至17頁）；其於偵
      查時具結證述：我自94年9 月6 日主任委員至今，我們實
      際授權給被告提領的金額是欲繳交之電梯鏡面費13500 元
      及電費14321 元，被告詐領的113500元，有支付廠商電梯
      鏡面費13500 元，其餘10萬元則予以侵占，814321元則全
      數侵占，另侵占3 筆管理費2515元、1932元及1932元，總
      計侵占了920700元，被告領的90幾萬元並沒有交給我等語
      （見偵查卷第66至68頁）；證人李育宗於本院審理時則具
      結證稱：95年2 月22日因為月底報表要結帳，我向被告索
      取龍鳳社區的聯邦銀行存摺，被告說明天給我，隔日被告
      沒來上班，我向慧智公司反應，後來是馮慧智先去聯邦銀
      行查帳，發現存摺提領的金額與原本龍鳳社管委會核章確
      認委託被告提領的金額不符，被告多提領好幾十萬元，事
      後我們一一對帳，再請住戶提供繳交管理的收據，發現被
      告還有2515元、1932元、1932元共3 筆管理費未入帳，13
      500 元和14321 元是分別要支付鏡面費用及電費，支出憑
      證是被告製作，我們只是核對金額，我當時核對的金額是
      13500 元和14321 元，我並未授權被告加填數字，也沒有
      要他交付差額給我，我也沒收到被告任何錢等語（見本院
      訴緝字卷第95至98頁）。
（三）並有龍鳳社區住戶徐華、鄧華明及陳佳瑄分別於95年2 月
      7 日及同月22日繳交2515元、1932元、1932元之管理費予
      被告後之龍鳳社區95年2 月份收費單存根聯共3 紙（見偵
      查卷第77至79頁），其上收款人欄確有被告之簽名；及金
      額分別為「壹拾壹萬參仟伍佰元」、「捌拾壹萬肆仟參佰
      貳拾壹元」之提款單各1 紙（見偵查卷第73、76頁），其
      上之「壹拾」及「捌拾」2 字，確均較小且2 字分別擠在
      「壹萬參仟伍佰元」及「壹萬肆仟參佰貳拾壹元」之前的
      空白處，而此節復為被告所不爭執。又被告於95年2 月7
      日提領113500元後，於翌日有將其中13500 元支付廠商一
      節，亦有龍鳳社區管委會支出申請單1 紙，其上有領款人
      即廠商賴忠之簽章可證（見偵查卷第72頁）。此外，復有
      贓物認領保管單1 紙、現場照片6 幀（見偵查卷第45至49
      頁）、及25萬元扣案可資佐證（臺灣桃園地方法院檢察署
      贓證物款收據，見本院訴緝字卷第41頁）。
（四）被告雖以前詞置辯，惟被告自承收取住戶徐華、鄧華明及
      陳佳瑄分別於95年2 月7 日及同月22日繳交2515元、1932
      元、1932元共3 筆管理費等語，卻無法提出其已依業務執
      行之程序匯整管理費後存入聯邦銀行之相關證據，而依龍
      鳳社區提出之95年2 月管委會收入憑證、95年2 月管理費
      收繳明細、95年2 月管理費收入憑證黏貼單（證物外放）
      ，均未見有該3 紙管理費單據入列，又被告於2 月23日無
      故未上班，甚至將龍鳳社區相關表冊全數帶走，當無可能
      有被告所辯之「錢應該還在抽屜」之情形，被告於審理中
      空言作業疏失，錢應該還在管委會的抽屜云云，無法採信
      。又被告先於警詢時辯稱：是主委李育宗等人授意我去提
      領，我並沒有在提款單上加入「捌拾」、「壹拾」等字，
      是原先就有的，龍鳳社區原所欲支出之款項14321 元及13
      500 元是我所簽呈，離職是因為不適應云云（見偵查卷第
      9 至11頁）。其於偵查時則又改稱：這2 筆錢我領出後交
      給主委李育宗，這是他們指示辦理，所以我交還給主委，
      我離職的原因是因為我知道領走927821元將來一定有問題
      ，我認為主委會將錢侵吞，所以我趕快離職云云（見第58
      至59頁），前後不一，且依被告所辯既係主委等人授意，
      則被告依指示前往提領款項，乃係依命正當行事，何須倉
      皇離職，若被告提領款項真係交付主委李育宗，則被告其
      後離職，顯然被告亦認此行為非法之所許，則其亦與主委
      等人間具犯意聯絡及行為分擔，無從因此解責。被告於本
      院訊問時再度改稱：我沒有無故離職，是因為生病請假，
      我生病好像5 、6 天（見本院訴緝字卷第15頁），2 張提
      款單金額原本沒這麼大，我受主委李育宗指示填寫數字後
      ，將錢交給他，他說他有需求，我說理由不用跟我說，我
      問他錢要如何出來，李育宗教我在提款單前面加數字，我
      在李育宗家將數字加填上去，我有拿加填數字後的提款單
      去影印，請李育宗簽名以做備份，提領完後晚上就在李育
      宗家裡把提領的現金全額交給他，總幹事應該沒有權利可
      以在原來的提款單前面自行加數字去提款，但我當時沒有
      考慮那麼多云云（見本院訴緝字卷第35頁），查被告自承
      總幹事無權在提款單上自行加填數字提領款項等語，其明
      知而故為，已難解其刑責，再者，被告既稱主委李育宗授
      意後，有於李育宗面前在提款單上加填數字，並將提款單
      影印後請李育宗簽名一節，如此重要對被告極為有利之自
      保證據，乃被告在警詢、偵查中不僅隻字未提，且其先稱
      「現金全額交給李育宗」云云，待本院提示有部分金額支
      付廠商後，再改稱「我記錯了，我領出來的錢有扣掉後面
      依正常程序應提領的錢後，分別將10萬、80萬整數交給李
      育宗」云云（見本院訴緝字卷第35頁反面），待本院函查
      後因其中814321元提款金額中有部分金額係以轉帳方式提
      領，無可能將80萬元整數交給李育宗時，被告又改稱「我
      有可能是轉完帳後，用我身上收來的管理費墊成80萬元後
      交給李育宗」云云（見本院訴緝字卷第52頁反面至53頁）
      ，說法數度前後不一，無從憑信，且被告始終無法提出其
      所自辯之「加填數字後影印請李育宗簽名」之相關資料，
      而本院亦難想像李育宗真若授意被告盜領公款，其至愚亦
      無可能會在變造後之提款單影本上簽名，不僅暴露自己犯
      行，且將犯行簽名存證留予被告日後對自己做不利之指證
      ；從另一角度觀察，被告既明知李育宗指示在提款單上加
      填數字提領款項一節超出主任委員之職權範圍，被告大可
      不為，被告既已允諾，又在李育宗面前加填數字變造該紙
      提款單，則被告已與李育宗2 人間具共犯關係，既具共犯
      關係，且款項依被告所辯係交由李育宗，李育宗又親自在
      變造之提款單影本簽名留予被告存證，是該懼怕侵吞公款
      一節曝光者應為李育宗，應畏罪逃逸者亦應為李育宗，惟
      被告在95年2 月22日尚收取住戶所繳交之管理費（即上開
      侵占之1932元、1932元2 筆管理費），卻在翌日（2 月23
      日）即無故未上班，且其未上班之理由從「不適應」、「
      生病5 、6 天」到「認為主委會將錢侵吞，所以趕快離職
      」多種說詞，前後不一；再者，依證人馮慧智、及證人即
      警員周明琨之證述（分見偵查卷第18至23、67頁，本院訴
      緝字卷第100 頁反面），可知馮慧智於被告無故未上班後
      ，到被告原租屋處查看，發現被告連夜搬家，再從監視器
      錄影畫面得知搬家公司為何，再循線找到被告新住所，再
      報警前往查獲，顯示被告搬家極為倉促匆忙，凡此種種，
      在在顯示畏罪情虛者正係被告，是依上開說明，應認被告
      於95年2 月20日第二次詐領得款814321元，及2 月22日收
      受2 筆管理費復未交出後，即速迅搬家逃逸以躲避刑責一
      節為真，被告上開所辯數度翻異其詞，且均與常情有違，
      顯係臨訟杜撰，無足可採。
（五）至被告住處所扣得之25萬元現金，被告辯稱為伊所有，是
      伊平日慢慢存起來的云云。惟查扣案之25萬元現金為125
      張面額2 千元之紙鈔，並以銀行紙札捆紮而成整齊一疊等
      節，業據證人即警員周明琨證述明確，並有照片1 幀在卷
      可資佐證（見本院訴緝字卷第102 頁、偵查卷第47頁下方
      照片），觀諸被告於95年2 月20日至聯邦銀行提領之該紙
      金額為814321元提款單（見偵查卷第76頁），一旁記載「
      338 張X2000 元」等文字，顯示銀行確實有交付2000元面
      額之紙鈔予被告收受，而被告並不爭執確有從銀行領得20
      00元面額之紙鈔等語（見本院訴緝字卷第102 頁反面、11
      0 頁），是此筆查扣之25萬元現金，應係被告自聯邦銀行
      詐領款項所得並花用剩下之贓物；被告於警詢時先稱：是
      我所有，我存好幾年才有的云云（見偵查卷第10頁），惟
      其於同一詢問筆錄中卻又供稱：我之前領的中校退役2 、
      3 百萬元退休金慢慢的在這5 、6 年間就不知不覺花掉了
      等語（見同上卷頁），衡情被告在5 、6 年間將其所領高
      達2 、3 百萬元的退休金「不知不覺」地花掉，卻又有意
      識地「存好幾年」才存得扣案25萬元2000元面鈔現金，所
      述邏輯矛盾；其於本院準備期日時亦稱扣案之25萬元係伊
      私人款項云云（見本院訴緝字卷第35頁反面）；被告於審
      理時突又改稱：搜索所得現金是8 萬元，並非25萬元，其
      他的錢是我要求我的房東繳出來，那是我承租房子時交給
      房東之保證金云云（見本院訴緝字卷第102 頁反面），惟
      此節不僅與其先前所辯不符，亦與證人即警員周明琨證述
      現場是搜到25萬元，並未找房東來等語不符（見本院訴緝
      字卷第103 頁反面），且被告辯稱領完錢後，將自己的1
      千元鈔與2 千元鈔換過，因為2 千元是新鈔，而且又薄存
      起來比較方便等語（見本院訴緝字卷第110 頁），衡情被
      告既大費周章地將辛苦存款所得之1 千元鈔與領得之2 千
      元鈔換過以便好存，卻在換過紙鈔後又將其中除8 萬元以
      外的錢交給房東做保證金，使其換鈔一事白忙一場，被告
      所辯極不符常情，無從想像，且依其所辯實際搜索到現金
      為8 萬元，及交付房東12萬元，加總為20萬元，惟搜索所
      得現金總額為25萬元，與被告所辯之金額不符，本院也無
      法想像有何人可得知被告住處有2 千元面額之紙鈔，並即
      時加添面額2 千元紙共鈔5 萬元湊成25萬元以誣陷被告，
      另被告先稱交付房東保證金云云（見本院訴緝字卷第102
      頁反面），其後於同一審理庭又改稱是準備承租一年房屋
      的租金云云（見同卷第103 頁反面），所辯反覆不一，無
      足憑採，綜上，應認查扣之25萬元現金，確係本件被告犯
      侵害財產法益所得之財物無訛，併此說明。
（六）綜上所述，本案事證明確，被告所為上開業務侵占、行使
      變造私文書、詐欺取財之犯行，均堪以認定，應予依法論
      科。
四、論罪科刑：
（一）新舊法比較：按95年7 月1 日施行之刑法第2 條第1 項規
      定「行為後法律有變更者，適用行為時之法律。但行為後
      之法律有利於行為人者，適用最有利於行為人之法律」，
      本件被告譚永偉就上開犯罪行為均係於95年6 月30日以前
      所犯，於其行為後，刑法部分條文業經修正公布，並定於
      95 年7月1 日施行，就此部分自應為新舊法之比較適用，
      且應綜合全部罪刑之結果而為比較，予以整體適用，不能
      割裂而分別適用有利益之條文。茲就本案相關新舊法之比
      較如下：
   1、關於法定罰金刑最低度部分，修正前刑法第33條第5 款原
      規定：「罰金：1 元以上」，修正後規定：「罰金：新臺
      幣1 千元以上，以百元計算之」，業將科處罰金之最低額
      提高至新臺幣1 千元以上，以修正前之規定對於被告較為
      有利。
   2、關於累犯部分，本被告係於前受有期徒刑宣告執行完畢後
      5 年內故意再犯本件有期徒刑以上之罪，不論依修正前刑
      法第47條或修正後刑法第47條第1 項規定，均構成累犯，
      並無有利或不利之情形，自應適用現行有效之裁判時法論
      處。
   3、關於定應執行刑部分，刑法第51條第5 款宣告多數有期徒
      刑，定應執行刑之上限，將修法前之不得逾20年，修正為
      不得逾30年，比較結果以修正前之規定較有利於被告。
   4、關於牽連犯部分，刑法第55條關於牽連犯規定業經刪除，
      此刪除雖非犯罪構成要件之變更，但已影響行為人刑罰之
      法律效果，自屬法律變更，比較結果以舊法牽連犯規定對
      被告較有利。
   5、關於連續犯部分，修正後刑法亦已刪除第56條連續犯規定
      ，且此刪除雖非犯罪構成要件之變更，惟亦已影響行為人
      刑罰之法律效果，自屬法律變更，比較結果仍以舊法連續
      犯規定對被告較有利。
   6、經綜合前述各項罪刑法律變更，整體為「從舊從輕」之比
      較結果，上開修正部分，應一體適用行為時即修正前刑法
      之規定。
（二）罪名：查被告係受雇於慧智公司並派駐龍鳳社區擔任總幹
      事，平日負責社區相關行政事宜、保管零用金及收取管理
      費等事務，為從事業務之人；又於真正之提款單上加填數
      字而變更其內容，係屬變造行為。是被告收受管理費2515
      元、1932元、1932元及提領應繳納之電費14321 元後，變
      易其原來之持有意思而為不法所有之意思予以侵占，核其
      所為，係犯刑法第336 條第2 項業務侵占罪；被告變造提
      款單金額後持以行使多提領所得之10萬元及80萬元，係意
      圖不法所有，施用詐術手段使銀行承辦人員陷於錯誤而交
      付財物，核其所為，係犯刑法第216 條、第210 條行使變
      造私文書罪及第339 條第1 項之詐欺取財罪。被告變造私
      文書之低度行為，應為行使之高度行為所吸收，祇論以行
      使變造私文書罪。起訴書未論及被告變造提款單之私文書
      持以行使並分別詐得10萬元及80萬元之行為亦犯刑法第33
      9 條第1 項之詐欺取財罪，雖有未洽，惟此部分業經公訴
      人當庭補充，附此敘明。
（三）連續犯：被告多次業務侵占犯行，及多次行使變造私文書
      及詐欺取財犯行，各時間緊接，所犯係構成要件相同之罪
      ，顯係各基於概括犯意為之，為連續犯，應依修正前刑法
      第56條之規定，各以一罪論。
（四）牽連犯：被告連續行使變造私文書及連續詐欺取財犯行間
      ，有方法、目的之牽連關係，應依修正前刑法第55條後段
      之規定，從一重之連續行使變造私文書罪處斷。
（五）數罪併罰：被告所犯連續行使變造私文書罪與連續業務侵
      占罪間，犯意各別、行為互殊，應予分論併罰。
（六）累犯：被告有犯罪事實欄所述之犯罪科刑及執行完畢紀錄
      ，有臺灣高等法院被告前案紀錄表在卷可稽，其於受有期
      徒刑執行完畢後，5 年以內故意再犯本件有期徒刑以上之
      罪，均為累犯，均應依刑法第47條第1 項規定，加重其刑
      。
（七）科刑：爰審酌被告擔任龍鳳社區之總幹事，不思忠實執行
      職務，除侵占所收取之管理費及應繳帳款外，復利用提領
      應繳帳款金額之際，變造提款單，詐領財物金額非低，及
      其學歷為大學畢業之智識程度、犯罪動機、目的、所用手
      段、所生危害，及犯後態度否認犯行，態度不佳等一切情
      狀，各量處如主文所示之刑，並定其應執行之刑，以示懲
      儆。又被告係於96年5 月22日經本院發布通緝，並於100
      年6 月20日緝獲一節，有本院通緝書及撤銷通緝書各1 紙
      在卷可稽，被告經通緝未於96年12月31日以前自動歸案接
      受審判，依中華民國九十六年罪犯減刑條例第5 條規定，
      不得依該條例減刑，附此說明。
（八）扣案之25萬元係被告犯本件侵害財產法益所得之物，應依
      法發還被害人；又變造之提款單非應沒收之物，依法不得
      沒收，以上均附此說明。
據上論斷，應依刑事訴訟法第299 條第1 項，刑法第2 條第1 項
前段，刑法第47條第1 項、第216 條、第210 條、第336 條第2
項、第339 條第1 項，修正前刑法第51條第5 款、第55條後段、
第56條，廢止前罰金罰鍰提高標準條例第1 條前段，判決如主文
。
本案經檢察官陳睿明到庭執行職務。
中    華    民    國   100    年    11    月    8     日
                  刑事第十四庭  審判長法  官  鍾雅蘭
                                      法  官  郭俊德
                                      法  官  楊麗文
如不服本判決應於收受判決後10日內向本院提出上訴書狀，並應
敘述具體理由；其未敘述上訴理由者，應於上訴期間屆滿後20日
內向本院補提理由書（均須按他造當事人之人數附繕本）「切勿
逕送上級法院」。
本件正本證明與原本無異。
                                      書記官  柯凱騰
中    華    民    國   100    年    11    月    8     日
附錄法條：
中華民國刑法第210條
偽造、變造私文書，足以生損害於公眾或他人者，處 5 年以下
有期徒刑。
中華民國刑法第216條
行使第 210 條至第 215 條之文書者，依偽造、變造文書或登載
不實事項或使登載不實事項之規定處斷。
中華民國刑法第336條
對於公務上或因公益所持有之物，犯前條第 1 項之罪者，處 1
年以上 7 年以下有期徒刑，得併科 5 千元以下罰金。
對於業務上所持有之物，犯前條第 1 項之罪者，處 6 月以上
5 年以下有期徒刑，得併科 3 千元以下罰金。
前二項之未遂犯罰之。
中華民國刑法第339條
意圖為自己或第三人不法之所有，以詐術使人將本人或第三人之
物交付者，處 5 年以下有期徒刑、拘役或科或併科 1 千元以下
罰金。
以前項方法得財產上不法之利益或使第三人得之者，亦同。
前二項之未遂犯罰之。